【裁判字號】    89,自,871
【裁判日期】    900416
【裁判案由】    詐欺
【裁判全文】
臺灣臺中地方法院刑事判決                          八十九年度自字第八七一號
    自  訴  人  乙○○○○有限公司    設台中市○區○○路三十二號一樓
    代  表  人  王燕姿
    代  理  人  丁○○
    被      告  丙○○
                甲○○
右列被告因詐欺案件，經自訴人提起自訴，本院判決如左：
    主      文
丙○○、甲○○均無罪。
    理      由
一、自訴意旨略以：被告丙○○並非崇德五金行負責人，且被告丙○○、甲○○二人
    均明知被告丙○○已負債累累，在台中商業銀行（以下簡稱台中商銀）四民分行
    所設立之支票存款第四四九號帳戶所使用之支票已週轉不靈，即將退票，竟共同
    意圖為不法之所有，由被告甲○○將所經營之崇德五金行執照借予被告丙○○使
    用，並由被告丙○○於民國（下同）八十九年六月間至自訴人公司佯稱其係崇德
    五金行負責人，最近向彰化師範大學（以下簡稱彰化師大）承攬一鋁門窗裝置工
    程，工程款約新台幣（下同）六十多萬元，要自訴人前往裝置鋁門窗，並保證裝
    置完竣後，其即可付工程款，使自訴人信以為真而前往裝置，至同年七月中旬裝
    置完畢，連工帶料工程款總計三十八萬一千四百九十五元，被告丙○○並簽發台
    中商銀上開支票存款帳戶八十九年九月十日、十月十日期，面額分別為三十四萬
    八千元及三萬三千元之支票二紙以支付工程款。詎被告丙○○於八十九年七、八
    月間即已向彰化師大領走本件工程款，惟其簽發之前開二紙支票屆期經提示，竟
    因存款不足遭退票，且避不見面，自訴人催討無門，始知受騙，被告二人顯然自
    始即有共同詐取自訴人上揭工程款之意圖甚明，因認被告共同涉犯刑法第三百三
    十九條之詐欺罪嫌云云。
二、自訴意旨認被告丙○○、甲○○共同涉犯前開詐欺犯行，無非以右揭事實，業有
    自訴人所提出之送貨通知單二份、統一發票一紙、支票及退票理由單各二份、存
    證信函二件（以上均為影本）附卷可稽，為其論據。
三、按犯罪事實應依證據認定之，無證據不得推定其犯罪事實，刑事訴訟法第一百五
    十四條定有明文。次按告訴人之告訴，係以使被告受刑事訴追為目的，是其陳述
    是否與事實相符，仍應調查其他證據以資審認；復按刑法第三百三十九條第一項
    詐欺罪之成立，以意圖為自己或第三人不法所有，以詐術使人將本人或第三人之
    物交付為要件。所謂以詐術使人交付，必須被詐欺人因其詐術而陷於錯誤，始為
    相當，若其所用方法，不能認為詐術，亦不致使人陷於錯誤，即不構成該罪，最
    高法院分別著有五十二年臺上字第一三○○號及四十六年度台上字第二六Ｏ號判
    例可資參照。訊據被告丙○○固坦承自訴人有向其承攬彰化師大之鋁門窗工程，
    且其現尚積欠自訴人工程款等情事，惟被告丙○○及甲○○均堅決否認有何詐欺
    犯行，被告丙○○辯稱：伊並未詐欺自訴人，伊七、八年來雖均週轉渡日，但確
    係因週轉不靈，始未能依約給付自訴人工程款等語，被告甲○○則辯稱：伊並不
    知道被告丙○○曾找自訴人作彰化師大之鋁門窗工程，且未付工程款，本案與伊
    無關等詞。經查：
（一）被告丙○○與自訴人係於八十九年間同在忠明南路一棟大樓工作因而認識，嗣
      於同年六月間，被告丙○○向自訴人陳稱其標到彰化師大之工程，要自訴人去
      承作鋁門窗部分之工程，工程款共三十八萬一千四百九十五元，斯時，被告丙
      ○○並未向自訴人自稱其係崇德五金行之負責人，且被告甲○○亦未在場，又
      在此之前，被告丙○○從未曾找自訴人作過任何工程，雙方並無任何生意往來
      。嗣自訴人所承攬之上開工程於同年八月間完工，其時，因被告丙○○尚未向
      彰化師大領得工程款，故被告丙○○乃於八十九年八月份先後簽交發票日分別
      為八十九年九月十日及同年十月十日、面額各為三十四萬八千元及三萬三千元
      之其在台中商銀所開設第四四–九號支票存款帳戶之支票二紙以支付工程款等
      情，業據自訴人陳述明確，依此可知，被告丙○○與自訴人間雖係首次交易，
      但被告丙○○僅單純要自訴人幫其施作前開鋁門窗工程，雙方並合意談妥承攬
      報酬之金額，其與自訴人商談本件承攬交易時，顯然並未以其他方法誤導自訴
      人對其債信風險之判斷，致自訴人允諾承攬該工程，是自訴人指稱被告為本案
      交易之初即有詐欺意圖，即有可疑。再者，被告丙○○為支付本案工程款所簽
      發之前開二紙支票屆期雖均因存款不足遭退票，有自訴人所提出之支票及退票
      理由單各二份在卷可稽，且經本院向台中商銀函查結果，被告丙○○係於七十
      九年四月二十四日開立該支票存款帳戶，自同年九月十三日起即開始退票，並
      於八十九年十月二十日經公告列為拒絕往來戶，然被告丙○○自七十九年九月
      十三日退票後至八十九年九月十四日以前，其間之退票紀錄，均已經註銷，此
      有台中商銀四民分行八十九年十月二十七日中四民第二三三號函附卷可憑，足
      見被告丙○○雖自七十九年九月十三日起即開始退票，財務狀況一直不甚良好
      ，但被告丙○○並未自斯時起即容令其信用惡化，此觀之其後至八十九年九月
      十四日以前止，其間幾長達十年之期間，被告仍註銷全部之退票紀錄，且其註
      銷之退票金額合計甚至高達一千三百九十四萬三千六百三十四元，是被告丙○
      ○辯稱其歷年來雖一直週轉渡日，甚至於八十九年六月間其要自訴人為其承作
      彰化師大之鋁門窗工程時，財務狀況仍甚窘困，但其與自訴人商訂本案承攬交
      易之初，並無詐欺之犯意，其所以無法如期給付工程款，係因週轉不靈之故，
      尚非無因，參以被告丙○○於自訴人對之提起本件自訴刑事案件前，曾主動向
      自訴人表示要先還部分工程款等情，亦經自訴人陳明，益徵被告丙○○與自訴
      人為本案承攬交易之始如即存有詐欺之意圖，則其於自訴人完工遂其犯意後，
      大可對自訴人置之不理，又何須主動向自訴人表示願意在其能力範圍內先給付
      部分工程款？是被告丙○○辯稱其並無詐欺意圖，應堪憑採。
（二）又被告丙○○與自訴人商訂本件承攬交易時，被告甲○○自始至終從未在場參
      與，既經自訴人陳明，已如前述，則被告甲○○辯稱其對自訴人指訴之本案情
      節毫不知情，自亦非無據。況自訴人亦自承其所以告被告甲○○，乃因被告丙
      ○○交予其收執之發票係以被告甲○○所經營之崇德五金行名義開出云云，惟
      被告丙○○原係崇德五金行之股東之一，嗣因被告丙○○所承攬之廣福建設工
      程及金沙百貨五、六、七、八樓工程之工程款均未領得，加上被告丙○○本身
      之負債，致被告丙○○於八十九年九月間跳票週轉不靈，而因被告丙○○亦積
      欠被告甲○○二百多萬元，故被告甲○○乃承受被告丙○○在崇德五金行之股
      份等情，業經被告甲○○陳述明確，並為自訴人所不爭執，是被告丙○○於八
      十九年九月間以前既仍為崇德五金行之經營者之一，則其於八十九年八月間自
      訴人完成上開鋁門窗工程時，以崇德五金行名義開具發票交予自訴人收執，即
      難謂有何不法所有意圖，是自訴人遽以被告丙○○所交付之發票係以崇德五金
      行名義開出一節，即遽謂被告甲○○有其所指訴之本案詐欺犯行，殊嫌率斷，
      是自訴人對被告甲○○此部分之指訴，自亦難憑採。
四、綜上以觀，被告丙○○與自訴人為本案承攬交易時，被告丙○○與甲○○二人既
    均未有何施用詐術之情形，則伊等所為顯與詐欺罪之構成要件有間，參以自訴人
    現亦與被告丙○○達成訴訟上和解，有本院和解筆錄一份附卷可參，是本件應僅
    屬承攬報酬工程款未依約償還之民事債務不履行問題，此外，本院又查無其他積
    極證據足資證明被告二人有自訴人所指之本案詐欺犯行，伊等犯罪即屬不能證明
    ，自均應為無罪之諭知。
五、被告甲○○經合法傳喚，無正當理由不到庭，本院認為本件係應諭知無罪之案件
    ，爰不待其陳述逕行判決。
據上論斷，應依刑事訴訟法第三百四十三條、第三百零一條第一項、第三百零六條，
判決如主文。
中        華        民        國     九十     年    四    月    十六    日
                                    臺灣臺中地方法院刑事第七庭
            法    官  吳  美  蒼
右正本證明與原本無異。
如不服本判決，應於判決送達後十日內向本院提出上訴狀，上訴於臺灣高等法院臺中
分院( 須附繕本 )。
                                        書記官
中        華        民        國     九十     年    四    月    十九    日


司法院資訊處製作；財團法人民間司法改革基金會備份。
